【裁判字號】    97,易,882
【裁判日期】    970903
【裁判案由】    竊佔
【裁判全文】
臺灣臺南地方法院刑事判決               97年度易字第882號
公  訴  人  臺灣臺南地方法院檢察署檢察官
被      告  甲○○
上列被告因竊佔案件，經檢察官提起公訴（96年度偵字第13048
號），經本院獨任審理並判決如下：
    主  文
甲○○無罪。
    理  由
壹、公訴意旨略以：
    甲○○為「凱拓企業股份有限公司」（以下簡稱「凱拓公司
    」）負責人，於民國93年間，經臺南市政府公開招標程序標
    得臺南市黃金海岸「停五停車場」用地委外經營管理維護權
    ，並於93年6月25日，與臺南市政府簽訂「臺南市黃金海岸
    『停五停車場委外經營管理維護』契約書」，明知契約第2
    條約定：「... 但景觀平台屬堤防設施，不供營業使用...
    」之內容，竟意圖為自己不法之利益，自93年10月間起，供
    攤販以定置式之鋼構造物或鐵架，在景觀平台上營業，而竊
    佔「經濟部水利署第六河川局」管理之堤防用地，因認被告
    涉有刑法第320條第2項之竊佔罪嫌云云。
貳、程序事項（證據能力有無之認定）：
  一按被告以外之人於審判外向法官所為之陳述，得為證據。
    被告以外之人於偵查中向檢察官所為之陳述，除顯有不可
    信之情況者外，得為證據。又按被告以外之人於審判外之
    陳述，雖不符前四條之規定，而經當事人於審判程序同意
    作為證據，法院審酌該言詞陳述或書面陳述作成時之情況
    ，認為適當者，亦得為證據。當事人、代理人或辯護人於
    法院調查證據時，知有第159條第1項不得為證據之情形，
    而未於言詞辯論終結前聲明異議者，視為有前項之同意，
    刑事訴訟法第159條之1、第159條之5第1、2項分別定有明
    文。
  二查本件被告於本院準備程序未爭執檢察官所提之所有書證、
    物證之證據能力，亦迄未聲明異議，視為被告已同意作為證
    據，本院認為適當，依刑事訴訟法第159條之5第2項、第1項
    之規定，認為上開證據均有證據能力，可以作為認定事實有
    無之依據。
  三又查，被告於本院準備程序時提出96年2月7日凱拓公司權利
    金逾期未繳有違契約，終止契約前協商會議、凱拓企業股份
    有限公司96年4月12日凱府交字第960412-01號函、經濟部水
    利署第六河川局96年5月15日水六管字第09602005370號函、
    台南市政府96年6月7日南市工建字第09631070660號函、雜
    項執照申請書、雜項工作物概要表各1份為證據方法，證明
    93年台南市政府招商公告及契約，景觀平台屬其「經營管理
    維護」範圍，縱使違規使用，係屬「違反契約」，與刑法之
    竊佔罪無關及被告無主觀不法所有之意圖等情，檢察官於本
    院準備程序未爭執上開書證之證據能力，亦迄未聲明異議，
    視為檢察官已同意作為證據，本院認為適當，依刑事訴訟法
    第159條之5第2項、第1項之規定，認為上開證據均有證據能
    力，可以作為認定事實有無之依據。
參、檢察官認為被告涉有上開罪嫌之依據：
    本件公訴人認被告甲○○涉有上開犯行，無非以前開事實有
    被告之供述、台南市黃金海岸「停五停車場委外經營管理維
    護」契約書影本、93年12月14日黃金海岸「停五」停車場委
    外經營廠商協調會會議紀錄、95年11月14日「黃金海岸經營
    廠商查察研商會議」之「黃金海岸經營廠商查察研會會議結
    論」、95年12月3日「黃金海岸聯合稽查督導會勘紀錄」之
    會議結論、96年1月3日「黃金海岸聯合稽查督導會勘紀錄」
    之會議結論各1份、照片15張、臺灣臺南地方法院檢察署檢
    察官勘驗筆錄、黃金海岸經營廠商查察研商會議紀錄、黃金
    海岸南側停車場設立棚架會勘紀錄、黃金海岸聯合稽查督導
    會勘紀錄、黃金海岸「停五」停車場委外經營協調會會議紀
    錄、凱拓企業股份有限公司委託經營管理契約爭議協調討論
    事項、履約爭議調解申請書、經濟部水利署第六河川局執行
    違反水利法現場取締紀錄、經濟部處分書、經濟部水利署第
    六河川局函文各1份，為其論據。
肆、被告之辯解：
    被告甲○○固不否認其為「凱拓公司」之負責人，其於93年
    間，經臺南市政府公開招標程序標得臺南市黃金海岸「停五
    停車場」用地委外經營管理維護權，並於93年6月25日，與
    臺南市政府簽訂「臺南市黃金海岸『停五停車場委外經營管
    理維護』契約書」，自93年10月間起，供攤販以定置式之鋼
    構造物或鐵架，在景觀平台上營業等情，惟矢口否認有何竊
    佔犯行，辯稱：
  一93年台南市政府招商公告及契約，該契約規定景觀平台為堤
    防設施，不得使用，惟仍屬維護管理範圍，故由台南市政府
    交付被告管理、維護，屬被告管領範圍，縱加以營業，亦屬
    違規，係「違反契約」，與刑法之竊佔罪無關。
  二被告所搭建可拆卸之組合式棚架，係位於景觀平台邊之「花
    台」上，是否屬堤防設施有爭議，被告於搭建之初，為免違
    法曾向主管機關台南市政府請示可否於花台搭建涼亭，台南
    市政府表示並無反對之意，惟表示花台屬第六河川局，應由
    該局辦理。其遂行文第六河川局，經第六河川局現場會勘後
    ，表示「花台部份經現場勘查，應非屬堤身之部分，屬海堤
    區域內，請台南市政府本權責辦理」。
  三被告使用之花台部份是否屬堤身，是否屬契約範圍，兩機關
    見解不一，其乃先加以使用，事後並依台南市政府指示，補
    申請雜項執照，故其主觀上無不法所有之犯意。
  四本件曾有兩次會勘紀錄，會勘結果是「花台非屬堤身」，既
    然不是堤身，就不是合約內的「景觀平台」，亦即並非第六
    河川局該管，應歸台南市政府管理。
伍、本院認為被告無罪之理由：
  一按舉證責任係指「檢察官就被告犯罪事實舉證（提出的證據
    ）未詳盡時，將受不利益判斷」之原則。以下分述之：
    (一)檢察官之舉證範圍：
      檢察官之舉證事項應以無罪推定原則為基礎，以定其適用
      範圍。無罪推定原則原本係針對犯罪事實所為之考量原則
      ，使無罪責無刑罰之實體法原則，反映於訴訟法上之無罪
      責證明者即應為無罪判決之原則。因而，無罪推定原則對
      於此些直接影響被告罪責存在被告罪責存在與否及範圍之
      所有與實體法事實有關者，皆有其適用。換言之，有關構
      成要件該當事實、阻卻違法之事實、阻卻罪責之事實、客
      觀處罰條件事實、刑罰之加重減輕免除之事實以及關於量
      刑之事實等，檢察官皆負有舉證責任。
    (二)檢察官之舉證程度：
      一般而論，犯罪事實存在與否，亦即所謂的真偽不明的情
      況，未必即指真偽程度各佔一半之情形，祇要未達到能證
      明犯罪事實存在之程度即為所指。尤其在刑事訴訟程序裡
      ，所要解決之案件皆與剝奪人民權益息息相關之重大處分
      行為－「刑罰」有關，因而對於犯罪事實存在與否之證明
      程度要求的特別高。因此，刑事訴訟程序中之舉證責任，
      在於高度之證明（超越合理的可疑程度）無法達成時（陷
      於真偽不明時），立即啟動其機能，以判斷負擔舉證責任
      者之敗訴責任。
    (三)檢察官之實質舉證責任：
      刑事訴訟法第161條、第163條修正之後，檢察官於公判庭
      中對於犯罪事實所應負的實質舉證責任，將無法如同過去
      般得假藉任何理由意圖逃脫，而將實質的舉證責任毫無理
      由地轉嫁給被告，使被告自始蒙上被推定為有罪之陰影。
      亦基於雙方當事人（檢察官與被告，自訴案件中之自訴人
      與被告亦同）皆得為證據調查之聲請，「實質的舉證責任
      」與「形式的舉證責任」之概念，於訴訟程序中明顯地呈
      現出，而使法庭出現活絡現象。
    (四)總而言之，在現行當事人主義的訴訟架構下，應建立起由
      檢察官負擔舉證責任之制度，且係屬於犯罪事實限於真偽
      不明之敗訴結果責任。換言之，一旦檢察官在公判庭上無
      法就被告之犯罪事實證明至「超越合理的可疑程度」時，
      法院基於其中中立第三人之立場，即應對被告諭知無罪判
      決，不應超過檢察官之舉證範圍再依職權進行證據之調查
      （蒐集），如此才有助於檢察官舉證責任之落實，亦使院
      檢雙方角色、權責分明，嚴守其職務本分，不再接續糾問
      被告，如此始能落實公平法院之理念。
  二按事實之認定，應憑證據，如未能發現確實之證據，或證據
    不足以證明，自不能以推測或擬制之方法以為裁判基礎；再
    按犯罪事實所憑之證據，無論係直接證據或間接證據，其為
    訴訟上之證明，須於一般人均不致有所懷疑而得確信為真實
    之程度，始得據為有罪之認定，倘其證明尚未達此程度而尚
    有合理之懷疑存在時，本諸無罪推定原則，自應為被告無罪
    之諭知；又被告否認犯罪事實所持辯解縱使不能成立，除非
    有確實證據足以證明對於被告犯罪已無合理之懷疑外，不能
    遽為有罪之認定；刑事訴訟法規定被告有緘默權，被告基於
    不自證己罪原則，既無供述之義務，亦不負自證其清白之責
    任，不能因被告未能提出證據資料證明其無罪，或對於被訴
    之犯罪事實不置可否，即認定其有罪，最高法院92年度台上
    字第2570號判決首揭此旨。故被告否認犯罪事實所持之辯解
    縱使不能成立，如無積極證據足以證明其犯罪行為，自不能
    以推測或擬制之方法以為裁判之基礎，此即為無罪推定原則
    之宗旨所在。為貫徹此原則，檢察官對於被告之犯罪事實，
    應負實質舉證責任。修正後刑事訴訟法第161條第1項規定「
    檢察官就被告犯罪事實，應負舉證責任，並指出證明之方法
    」，明訂檢察官舉證責任之內涵，除應盡「提出證據」之形
    式舉證責任外，尚應「指出其證明之方法」，用以說服法院
    ，使法官「確信」被告犯罪構成事實之存在。此「指出其證
    明之方法」，應包括指出調查之途徑，與待證事實之關聯及
    證據之證明力等事項，最高法院91年度第4次刑事庭會議明
    揭其旨。
  三按刑法第320條第2項「竊佔他人之不動產」之竊佔二字，指
    在他人不知之間占有他人之不動產而言（最高法院80年度台
    非字第239號判決參照）。依上開最高法院判決意旨，可知
    行為人主觀上須有竊佔他人不動產之故意，即行為人需有排
    除他人對不動產持有之認識與意欲而實施其行為，及需具備
    所謂不法所有之意圖，即行為人需有將他人之不動產不法移
    歸自己或三人所有之目的，且行為人客觀上須有竊佔之行為
    ，即排除他人對不動產之持有而為自己或第三人取得該不動
    之持有行為。故本案之爭點有：
    (一)該定置式之鋼構造物或鐵架之位置，是否為經濟部水利署
      第六河川局管理的堤防用地。
    (二)被告是否有竊佔經濟部水利署第六河川局管理之堤防用地
      之故意。
    (三)被告究係竊佔或僅為違規使用。
  四經查：
    (一)被告甲○○為「凱拓公司」之負責人，其於93年間，經臺
      南市政府公開招標程序標得臺南市黃金海岸「停五停車場
      」用地委外經營管理維護權，並於93年6月25日，與臺南
      市政府簽訂「臺南市黃金海岸『停五停車場委外經營管理
      維護』契約書」，自93年10月間起，供攤販以定置式之鋼
      構造物或鐵架營業等情，業據被告供述在卷，且有台南市
      黃金海岸「停五停車場委外經營管理維護」契約書影本、
      93年12月14日黃金海岸「停五」停車場委外經營廠商協調
      會會議紀錄、95年11月14日「黃金海岸經營廠商查察研商
      會議」之「黃金海岸經營廠商查察研會會議結論」、95年
      12月3日「黃金海岸聯合稽查督導會勘紀錄」之會議結論
      、96年1月3日「黃金海岸聯合稽查督導會勘紀錄」之會議
      結論各1份、照片15張、臺灣臺南地方法院檢察署檢察官
      勘驗筆錄、黃金海岸經營廠商查察研商會議紀錄、黃金海
      岸南側停車場設立棚架會勘紀錄、黃金海岸聯合稽查督導
      會勘紀錄、黃金海岸「停五」停車場委外經營協調會會議
      紀錄、凱拓企業股份有限公司委託經營管理契約爭議協調
      討論事項、履約爭議調解申請書、經濟部水利署第六河川
      局執行違反水利法現場取締紀錄、經濟部處分書、經濟部
      水利署第六河川局函文各1份在卷可參，是此部分之事實
      已堪認定。
    (二)被告於偵查中供稱：「（經過市政府告知你有違約的情況
      ，為何還繼續違約?）那是大家的看法不同，我是委外管
      理，他給我很多限制，我們當時是公開招標，我的服務建
      議書的企劃案也在合約裡面，有二個時程，該土地當時是
      停車場，要變更為公園用地，已經變更完了，他們所指的
      竊佔其實是違規使用而已，按照合約，海堤其實在10幾年
      前是市政府的財產，不是河川局的，因為他在合約裡面說
      ，景觀平台屬於堤防用地不得營業，我有努力二個步驟，
      第一我在市政府與河川局間協調表示景觀平台不屬於堤防
      用地，先將景觀平台與堤防用地定義清楚，景觀平台旁有
      五米寬的花台，我在花台上經營服務業」、「（之前給你
      不起訴提到你不構成竊佔的原因是該不動產上之物尚可移
      動，為何現在又增加固定式的平台?）因為我在前一個檢
      察官結案之前已經架設固定的平台，這個動作我有行文給
      市政府徵詢他同意，結果他有同意，我有公文再行補寄」
      等語（見偵查卷頁121-122）。
    (三)被告於本院行準備程序時供稱：「花台在景觀平台的旁邊
      ，有一個落差，為了確認景觀平台的範圍，我還請水利局
      的人來勘查兩次（提出景觀平台照片），卷內所有照片都
      是花台」、「景觀平台靠海、花台靠停車場，我們的搭建
      物在花台上，不過與景觀平台齊高，因為31頁這張照片是
      從景觀平台的角度拍過去，所以看起來很像是搭建在景觀
      平台上」等語（院卷頁35）。
    (四)茲互核參酌被告於偵查、本院行準備程序中所為之上開供
      述，其前後所供均互核一致，另參酌經被告與經濟部水利
      署、臺南市政府、第六河川局於94年1月13日前往台南市
      灣裡海堤會勘之結論為「海堤堤身部分不得設置供營業用
      設施，其餘位於海堤區域內，由台南市政府工務局依權責
      辦理」，有台南市政府於灣裡海堤申設一般構造物，為釐
      清相關權責乙案會勘紀錄一份在卷可參，又參酌被告與第
      六河川局於94年12月21日前往臺南市灣裡會勘之紀錄為「
      本件海堤堤身部分不得設置營業設施，其餘位於海堤區域
      內，由台南市政府工務局本權責辦理（見院卷頁19）；有
      關花台部分，經現場勘查，應非屬堤身之部分，屬海堤區
      域內，請台南市政府本權責辦理」，有凱拓公司擬於台南
      市海堤旁設置涼亭乙案會勘紀錄一份在卷可參（見院卷頁
      20），且經由本院於97年8月12日會同公訴檢察官及被告
      前往台南市黃金海岸公開履勘，被告供稱：「（系爭攤架
      位於何處?）停車場入口至管理處，總計五處；停車場管
      理處至出口尚有六個流動攤架，但與本案無關，以上攤架
      均位於停車場土地上」、「（固定式攤架的位置、範圍?
      ）都在花台上、長寬約6公尺」、「（景觀平台覆於堤身
      之上約50公分」、「（有何意見補充?）我提早終止合約
      ，現場也都已經恢復原狀，本件我認為與竊佔無關」，且
      經本院履勘後，固定式攤架之位置均位於花台上，花台往
      外延伸為景觀平台（約15米），景觀平台靠近花台部分約
      有4米為堤身，有本院勘驗筆錄及履勘現場圖各一份在卷
      可參。綜上所查，被告所設置定置式之鋼構造物或鐵架之
      位置應為景觀平台之旁之花台上而非景觀平台本身，是被
      告是否竊佔「經濟部水利署第六河川局」管理之堤防用地
      （即堤身），仍存有合理之懷疑。且景觀平台扣除4米堤
      身外，至少尚有8米仍屬於景觀平台之範圍，依據上開台
      南市政府94年1月13日及94年12月21日之會勘紀錄，扣除4
      米堤身之至少8米景觀平台部分仍屬於台南市政府之權責
      範圍，故被告是否屬於違反契約或具有竊佔之故意，仍存
      有合理之懷疑。
    (五)公訴人所提出之下列證據方法，均未指出被告所竊佔「經
      濟部水利署第六河川局」管理之堤防用地之範圍、面積，
      且其證明力均不足以證明被告所設置之定置式之鋼構造物
      或鐵架之位置究是否屬於景觀平台（堤防用地）之範圍，
      換言之，其證明力，均不足以證明被告確有竊佔「經濟部
      水利署第六河川局」管理之堤防用地之事實，更進而言之
      ，其證明力，均不足以證明被告確有竊佔之故意：
      1.台南市政府黃金海岸「停五」停車場委外經營管理維護
        契約書之契約委託經營及維護之標的範圍，都市計畫變
        更前，係指「停五」停車場之全部土地（不含沙灘），
        及該區現有地上建築物，含停車管理中心、涼亭、廁所
        、機電、消防、照明及植栽等附屬設施，但景觀平台屬
        堤防設施，不供營業使用；都市計劃變更後，係指停車
        管理中心所在土地及停車管理中心，但景觀平台均屬堤
        防設施，不供營業使用，有台南市政府黃金海岸「停五
        」停車場委外經營管理維護契約書影本一份在卷可參（
        見偵查卷頁5-23）。惟依上開契約書，似指除沙灘以外
        之停五停車場之全部土地（包含景觀平台），均屬於被
        告之經營管理維護範圍，惟景觀平台係屬堤防設施，不
        供營業使用，且該契約書之證明力無法證明被告所設置
        之定置式之鋼構造物或鐵架之位置究是否屬於景觀平台
        （堤防用地）之範圍，如屬於景觀平台（堤防用地）之
        範圍，其竊佔之面積、範圍有多少，換言之，依上開契
        約書之證明力，不足以證明被告確有竊佔「經濟部水利
        署第六河川局」管理之堤防用地之事實，進而言之，其
        證明力，均不足以證明被告確有竊佔之故意。
      2.93年12月14日黃金海岸「停五」停車場委外經營廠商協
        調會會議紀錄之討論案由一，其內容為〔凱拓公司在堤
        防上販賣餐飲違反「海堤管理規則」，且違反契約第2
        條之1規定，堤防上擺設不供營業之桌椅乙事，水利署
        第六河川局來函表示須向其申請同意後為之；景觀平台
        屬堤防設施，不供營業使用」，有93年12月14日黃金海
        岸「停五」停車場委外經營廠商協調會會議紀錄1份在
        卷可參（見偵查卷頁72-76）。惟依上開會議紀錄之證
        明力，僅能證明景觀平台屬堤防設施，而無法證明被告
        所設置之定置式之鋼構造物或鐵架之位置究是否屬於景
        觀平台（堤防用地）之範圍，如屬於景觀平台（堤防用
        地）之範圍，其竊佔之面積、範圍有多少，換言之，依
        上開會議紀錄之證明力，不足以證明被告確有竊佔「經
        濟部水利署第六河川局」管理之堤防用地之事實，進而
        言之，其證明力，均不足以證明被告確有竊佔之故意。
      3.95年11月14日「黃金海岸經營廠商查察研商會議」之「
        黃金海岸經營廠商查察研會會議結論」，其結論為「第
        六河川局表示堤防寬度一般為4M-6M，超過部分係台南
        市政府工務局為便利民眾觀景擴充鋪設之景觀平台」，
        有95年11月14日「黃金海岸經營廠商查察研商會議」之
        「黃金海岸經營廠商查察研會會議結論」1份在卷可參
        （見偵查卷頁45-47）；又95年12月3日「黃金海岸聯合
        稽查督導會勘紀錄」之會議結論，其結論為「景觀平台
        及北側接臨堤身之花台發現設有鋼構固定物營業攤位，
        因其設立位置涉及堤身斜坡與景觀平台（海堤區域），
        權管單位為經濟部水利署第六河川局及台南市政府工務
        局水利工程課」，有95 年12月3日「黃金海岸聯合稽查
        督導會勘紀錄」之會議結論1份在卷可參（見偵查卷頁
        52-53）；又96年1月3日「黃金海岸聯合稽查督導會勘
        紀錄」之會議結論，其結論為「景觀平台及北側接臨堤
        身之花台發現設有鋼構固定物營業攤位，因位置涉及堤
        身斜坡與景觀平台（海堤區域），請權管單位經濟部水
        利署第六河川局及台南市政府工務局水利工程課協調拆
        除日期」，有96年1月3日「黃金海岸聯合稽查督導會勘
        紀錄」之會議結論1份在卷可參（見偵查卷頁55）。惟
        依上開會議結論之證明力，均僅能證明被告確有設置鋼
        構固定物營業攤位，而無法證明被告所設置之定置式之
        鋼構造物或鐵架之位置究是否屬於景觀平台之範圍，如
        屬於景觀平台（堤防用地）之範圍，其竊佔之面積、範
        圍有多少，換言之，依上開會議結論之證明力，均不足
        以證明被告確有竊佔「經濟部水利署第六河川局」管理
        之堤防用地之事實，進而言之，其證明力，均不足以證
        明被告確有竊佔之故意。
      4.照片15張（見偵查卷頁30-34），依上開照片之證明力
        ，均僅能證明被告確有設置之鋼構固定物營業攤位，而
        無法證明被告所設置之定置式之鋼構造物或鐵架之位置
        究是否屬於景觀平台之範圍，如屬於景觀平台（堤防用
        地）之範圍，其竊佔之面積、範圍有多少，換言之，依
        上開會議結論之證明力，均不足以證明被告確有竊佔「
        經濟部水利署第六河川局」管理之堤防用地之事實，進
        而言之，其證明力，均不足以證明被告確有竊佔之故意
        。
      5.臺灣臺南地方法院檢察署檢察官於96年1月16日之勘驗
        筆錄，其內容為「會同台南市政府工務局、交通局、第
        六分局查看黃金海岸周邊土地使用情況及市政府拆除作
        業」，有臺灣臺南地方法院檢察署檢察官於96年1月16
        日之勘驗筆錄1份在卷可參（見偵查卷頁40）。惟依上
        開勘驗筆錄之證明力，僅能證明臺灣臺南地方法院檢察
        署確有於96年1月16日前往現場勘驗，但因無勘驗之結
        論，是無法證明被告所設置之定置式之鋼構造物或鐵架
        之位置究是否屬於景觀平台（堤防用地）之範圍，如屬
        於景觀平台（堤防用地）之範圍，其竊佔之面積、範圍
        有多少，換言之，依上開勘驗筆錄之證明力，不足以證
        明被告確有竊佔「經濟部水利署第六河川局」管理之堤
        防用地之事實，進而言之，其證明力，均不足以證明被
        告確有竊佔之故意。
      6.95年11月23日黃金海岸南側停車場設立棚架會勘紀錄，
        其內容為「經實地勘查，黃金海岸管理中心南側停車場
        確有設立棚架，部分棚架內有放置桌椅，影響停車，部
        分棚架內則無放置任何桌椅雜物，不影響停車；經向凱
        拓公司查詢，棚架約在本年中秋節左右設立，惟並未向
        台南市政府申請，與契約規定及停車場法相關規定不符
        」，有95年11月23日黃金海岸南側停車場設立棚架會勘
        紀錄1份在卷可參；又凱拓企業股份有限公司委託經營
        管理契約爭議協調討論事項之第9項，其內容為「堤防
        設施（含斜坡、花台）不供營業使用」，有凱拓企業股
        份有限公司委託經營管理契約爭議協調討論事項1份在
        卷可參（見偵查卷頁90-98）；又履約爭議調解申請書
        ，係就台南市黃金海岸停五停車場委外經營管理維護之
        都市計劃變更使用執照變更時程之爭議聲請調解，有履
        約爭議調解申請書1份在卷可參；又經濟部水利署第六
        河川局於95年12月15日下午2時30分許執行違反水利法
        現場取締紀錄，其內容為「在海堤區域內未經申請許可
        設置其他設施，違反水利法第63條之5第2項之規定」，
        有經濟部水利署第六河川局於95年12 月15日下午2時30
        分許執行違反水利法現場取締紀錄1份在卷可參（見偵
        查卷頁109-111）；又95年12月19日經濟部處分書，其
        內容為「凱拓公司在台南市海堤區域內堤身設置建造物
        及其他設施（遮雨棚），違反水利法第63條之5第2項、
        第92條之5之規定」，有95年12月19日經濟部處分書1份
        在卷可參（見偵查卷頁108）；又經濟部水利署96年1月
        12日第六河川局函，其內容為「有關結論中之景觀平台
        （含堤頂上之連鎖磚）及花台均為台南市政府所管理權
        責，因業者所設置之鋼構固定營業攤位及棚架有部分位
        於台南市政府所施設之建造物上，請台南市政府自行協
        調業者拆除事宜」，有經濟部水利署96年1月12日第六
        河川局函1份在卷可參；又經濟部水利署96年2月2日第
        六河川局函，其內容為「本案有關鋼構固定攤位及棚架
        於海堤區域內未經申請擅自設立，本局業已開立處分書
        ，惟鋼構固定攤位及棚架設置於花台、景觀平台及堤頂
        步道磚上，查花台、景觀平台及堤頂步道磚係台南市政
        府自行設立，依海堤管理辦法第25條規定，請台南市政
        府協調業者拆除事宜」，有經濟部水利署96年2月2日第
        六河川局函1份在卷可參，依上開會勘紀錄、協調會會
        議紀錄、爭議協調討論事項、履約爭議調解申請書、取
        締紀錄、處分書、函文等之說明，亦無法得知景觀平台
        究為台南市政府或經濟部水利署第六河川局之管理範圍
        ，是其等之證明力，均無法證明被告所設置之定置式之
        鋼構造物或鐵架之位置究是否屬於景觀平台之範圍，如
        屬於景觀平台（堤防用地）之範圍，其竊佔之面積、範
        圍有多少，換言之，均不足以證明被告確有竊佔「經濟
        部水利署第六河川局」管理之堤防用地之事實，進而言
        之，其證明力，均不足以證明被告確有竊佔之故意。
    (六)綜上所查，依現存證據，僅足以證明被告自93年10月間起
      ，供攤販以定置式之鋼構造物或鐵架營業，公訴人復未提
      出積極證據證明被告確有竊佔「經濟部水利署第六河川局
      」管理之堤防用地及確有竊佔之故意，是依上開伍一之說
      明，自難逕認被告上開所為，有竊佔「經濟部水利署第六
      河川局」管理之堤防用地及竊佔之故意。
    (七)另被告自93年10月間起，在台南市黃金海岸「停五停車場
      」用地由停車場管理中心至南向出口，尚有二個固定式平
      台位於4米堤身外之環狀景觀平台上（由4米堤身往花台方
      向延伸），非屬於4米堤身之範圍，有本院勘驗筆錄及履
      勘現場圖各一份在卷可參，惟依上開台南市政府94年1月
      13 日及94年12月21日之會勘紀錄，仍屬於台南市政府之
      權責範圍，且公訴人亦未指出被告此部分所竊佔「經濟部
      水利署第六河川局」管理之堤防用地之範圍、面積，是依
      上開說明，自難逕認被告上開所為，有竊佔「經濟部水利
      署第六河川局」管理之堤防用地及竊佔之故意。
陸、綜上所述，本件依檢察官舉出之證明方法，尚不足以認定被
    告甲○○有上開竊佔之犯行。此外，檢察官復未提出其他積
    極證據足認被告有何起訴書意旨所指之竊佔犯行，自屬不能
    證明其犯罪，揆諸上開說明，檢察官在公判庭上無法就被告
    之犯罪事實證明至「超越合理的可疑程度」時，法院基於中
    立第三人之立場，自應為被告無罪之諭知。
據上論斷，應依刑事訴訟法第301條第1項，判決如主文。
本案經檢察官莊玲如到庭執行職務。
中    華    民    國    97    年    9    月    3      日
                  刑事第十三庭    法  官  徐文瑞
以上正本證明與原本無異。
如不服本判決應於收受本判後10日內向本院提出上訴書狀，並應
敘述具體理由。如未敘述上訴理由者，應於上訴期間屆滿後20日
內向本院補提理由書狀（均須按他造當事人之人數附繕本）「切
勿逕送上級法院」。
                                  書記官  何小玉
中    華    民    國    97    年    9    月    3      日


司法院資訊處製作；財團法人民間司法改革基金會備份。
